臺灣臺北地方法院刑事判決
111年度審訴字第246號
公  訴  人  臺灣臺北地方檢察署檢察官
被      告  丁秀梅


選任辯護人  彭傑義律師
上列被告因詐欺等案件，經檢察官提起公訴（110年度偵字第235
76號、第19092號），被告就被訴事實為有罪之陳述，經告知簡
式審判程序之旨，並聽取當事人、辯護人之意見，本院合議庭裁
定進行簡式審判程序審理，判決如下：
    主  文
丁秀梅犯附表編號1、2「罪名及宣告刑欄」所示之罪，各處如附
表編號1、2「罪名及宣告刑欄」所示之刑。應執行有期徒刑捌月
。緩刑肆年，並應依附件所示本院111年度審附民移調字第655號
、第656號調解筆錄內履行對張慧娟、蕭筱屏之給付。
扣案行動電話壹支（搭配門號0000000000號，含SIM卡壹張）沒
收。未扣案犯罪所得新臺幣參仟元沒收，於全部或一部不能沒收
或不宜執行沒收時，追徵其價額。
    犯罪事實及理由
一、本件犯罪事實及證據名稱，除引用如附件起訴書之記載外，
    另更正、補充如下：
（一）犯罪事實：　　
   1、犯罪事實第1頁第1行：基於參與犯罪組織之犯意（所違反
      組織犯罪條例第3條第1項後段參與犯罪組織罪部分另由臺
      灣新北地方法院審理中）。
　 2、犯罪事實第1頁第7行至第8行：而與詐欺集團成員共同基
      於意圖為自己不法所有而犯三人以上共同詐欺取財及隱匿
      特定犯罪所得所在、去向之洗錢犯意聯絡。
 　3、犯罪事實第1頁9行：刪除「參與犯罪組織之犯意聯絡」。
   4、犯罪事實第2頁第2至4行：以此方式迂迴層轉，隱匿該詐
      欺之犯罪所得之所在、去向。丁秀梅分別取得該日所領取
      贓款以2％計算即各為新臺幣（下同）2000元、1000元之報
      酬。
　 5、附表二編號1「提款地點」有關「臺北市○○區○○路0段00號
      臺灣銀行信義分行」之記載，均更正為「臺北市○○區○○○
      路0段00號玉山銀行南京東路分行」　　
（二）證據名稱：
　 1、被告於本院準備程序及審理中之自白。
　 2、彰化銀行匯款回條聯（告訴人張慧娟）。
　 3、臺北富邦商業銀行股份有限公司北新分行110年9月10日北
      富銀北新字第1101000008號函附匯款委託書/取款憑條、
      臨櫃作業關懷提問單（被害人蕭筱屏）。
二、論罪：
（一）核被告就附表編號1、2所為，均係犯洗錢防制法第14條第
      1項之洗錢罪、刑法第339條之4第1項第2款之三人以上共
      同詐欺取財罪。
   1、共犯關係：　　
　　  被告參與該詐欺集團詐欺附表編號1、2所示告訴人、被害
      人之犯行，與該集團中指示其收受、交付人頭帳戶提款卡
      、測試提款卡、變更密碼、提領詐欺所的贓款，及將所領
      得詐欺贓款轉交予「王小姐」，及該集團中負責詐騙被害
      人等成員間，就本案附表編號1、2所示各次犯行均有犯意
      聯絡及行為分擔，為共同正犯。
 　2、接續犯：
  　　被告於附表編號1、2所示時間、地點基於同一收取詐欺贓
　　  款之目的，於密切接近之時間提領同一被害人所匯入款項
　　　之行為，係侵害同一被害人之法益，各行為之獨立性極為
      薄弱，依一般社會健全觀念，難以強行分開，在刑法評價
      上，對同一被害人所為應視為數個舉動之接續施行，合為
      包括之一行為予以評價依接續犯論以一罪。
　 3、想像競合犯：　
　　  刑法上一行為而觸犯數罪名之想像競合犯存在之目的，在
      於避免對於同一不法要素予以過度評價。自然意義之數行
      為，得否評價為法律概念之一行為，應就客觀構成要件行
      為之重合情形、主觀意思活動之內容、所侵害之法益與行
      為間之關連性等要素，視個案情節依社會通念加以判斷。
      被告在該詐欺集團中負責依指示先取得人頭帳戶提款卡、
      經測試得以使用並更改密碼後，至銀行設置之自動櫃員機
      提領被害人匯入款項，將人頭帳戶內款項提領一空除留下
      其當日報酬外，即將所領出贓款轉交予指定之人即完成其
      任務，既係為完成該詐欺犯行所必須，同時亦為著手移轉
      贓款之洗錢行為，故應認被告以1行為同時觸犯上開詐欺
      取財、洗錢2罪名，為想像競合犯，被告所犯三人以上共
      犯詐欺取財罪與洗錢罪，均應依刑法第55條規定，從一重
      之3人以上詐欺取財罪處斷。
   4、數罪：　
　　  被告所犯附表編號1、2所示2罪間、犯意各別，行為互
　　　殊，應予分論併罰。
　 5、刑之減輕之說明：
　 （1）刑法第59條規定之適用：
　　 ① 按刑法第59條規定犯罪之情狀可憫恕者，得酌量減輕其
        刑，其所謂「犯罪之情狀」，與同法第57條規定科刑時
        應審酌之一切情狀，並非有截然不同之領域，於裁判上
        酌減其刑時，仍得就包括同法第57條所列舉事項之犯罪
        一切情狀，依其程度予以全盤考量，審酌其犯罪有無特
        殊之原因與環境，在客觀上足以引起一般同情，以及宣
        告法定（或依法減輕後）最低刑度，是否猶嫌過重等可
        憫恕之事由，以為判斷。是否適用刑法第59條規定酌量
        減輕被告之刑，係實體法上賦予法院得就具體之個案情
        節，於宣告刑之擇定上能妥適、調和，以濟立法之窮而
        得依職權自由裁量之事項（最高法院107年度台上字第4
        0號、106年台上字第263號判決意旨參照)。而刑法第33
        9條之4第1項之罪，其法定本刑為1年以上7年以下有期
        徒刑。然詐欺取財之人，其原因動機不一，犯罪情節未
        必相同，危害社會程度亦屬有異，但此類犯行之法定最
        低本刑均屬一致，難謂盡符事理之平，於此情形，倘依
        其情狀處以適切徒刑，即足生懲儆之效，並可達防衛社
        會之目的者，自非不可依客觀之犯行與主觀之惡性兩者
        加以考量其情狀，是否存有足以憫恕之處，再適用刑法
        第59條規定酌量減輕其刑，以求個案裁判之量刑，能斟
        酌至當，符合比例原則。
 　　② 查被告本案犯行，雖依詐欺集團上手成員指示提領詐欺
        贓款，但屬於該詐欺集團中聽指令行事而屬較低階層之
        成員，所獲得報酬為被告所提領款項以2％計算之金額，
        則被告犯罪所得顯與其他上手成員或主謀者為低，且被
        告犯後坦承犯行，並積極與附表各編號所示之被害人、
        告訴人成立調解，有調解筆錄在卷可按（見本院卷第10
        1至102頁），堪認被告於案發後積極彌補其所為致告訴
        人所受損害，可徵被告確有悔意，是審酌本件被告客觀
        犯罪情節、告訴人所受財產損害之金額、被告主觀犯罪
        動機、惡性、其素行尚佳等節，倘處以法定最低度刑即
        有期徒刑1年，猶嫌情輕法重，尚堪憫恕，爰依刑法第5
        9條規定酌量減輕其刑。
 　（2）量刑審酌減輕事由：
　　　　按想像競合犯之處斷刑，本質上係「刑之合併」。其所
        謂從一重處斷，乃將想像競合犯組成之評價上數罪，合
        併為科刑一罪，其所對應之刑罰，亦合併其評價上數罪
        之數法定刑，而為一個處斷刑。易言之，想像競合犯侵
        害數法益者皆成立犯罪，論罪時必須輕、重罪併舉論述
        ，同時宣告所犯各罪名，包括各罪有無加重、減免其刑
        之情形，亦應說明論列，量刑時併衡酌輕罪部分量刑事
        由，評價始為充足，然後依刑法第55條前段規定「從一
        重處斷」，非謂對於其餘各罪可置而不論。因此，法院
        決定處斷刑時，雖以其中最重罪名之法定刑，做為裁量
        之準據，惟於裁量其輕重時，仍應將輕罪合併評價在內
        (最高法院108年度台上字第4405、4408號判決意旨參照
        )。又犯洗錢防制法第14條、15條之罪，在偵查或審判
        中自白者，減輕其刑，洗錢防制法第16條第2項定有明
        文。被告於偵查中及本院審理時就所犯一般洗錢犯行部
        分坦承不諱，故應於量刑時併為審酌。　　　　　
三、科刑：
（一）爰以行為人責任為基礎，審酌被告原為謀職，但因貪圖不
      正報酬，可認知與其聯繫所稱之「工作」實際為詐欺集團
      負責提領遭詐欺匯入贓款之「車手」，但為牟取不正報酬
      仍依上手成員指示提領、轉交來源不明贓款，其而為本案
      犯行之犯罪動機、目的、手段，與詐欺集團中其他成員共
      同實行附表編號1、2所示犯行，所為助長詐騙惡行，危害
      社會秩序，且增加檢警查緝犯罪及告訴人求償之困難，惟
      被告於警、偵訊就本案事實部分均明確陳述，於本院準備
      程序及審理期日均坦認犯行，核於洗錢防制法第16條第2
      項減輕其刑之規定，且犯後已分別與本案告訴人2人達成
      調解，有調解筆錄在卷可按，並斟酌被告在本案犯行中擔
      任提領、轉交詐欺所得贓款之角色、分工手法、詐欺金額
      、不法所得，兼衡被告所陳之教育程度、家庭經濟、生活
      狀況等一切情狀，分別量處如附表編號1、2「罪名及宣告
      刑」欄所示之刑。並就被告所犯附表編號1、2所示2罪，
      審酌被告所犯之罪質相同，犯罪之方法、過程、態樣類似
      ，犯罪時間接近等情，綜合整體評價，定應執行如主文所
      示之刑。
（二）附條件緩刑之宣告：
   1、按受2年以下有期徒刑、拘役或罰金之宣告，而有未曾因
      故意犯罪受有期徒刑以上刑之宣告之情形認以暫不執行為
      適當者，得宣告2年以上5年以下之緩刑，其期間自裁判確
      定之日起算，刑法第74條第1項第1款定有明文。即緩刑制
      度，係為促使惡性輕微或偶發犯、初犯改過自新而設，新
      法且增設附條件緩刑之條件，命行為人為一定行為，其有
      違反者，依刑法第75條之1第1項第4款之規定，具有撤銷
      緩刑之效力，可知緩刑規定係基於個別預防、鼓勵自新及
      復歸社會為目的，是緩刑制度，旨在避免嚴刑峻罰，法內
      存仁，俾審判法官得確實斟酌個案具體情形，妥適裁量，
      務期裁判結果，臻致合情、合理、合法之理想。因此，合
      於刑法第74條所定之條件，法院本有自由裁量之職權；即
      緩刑係附隨於有罪判決的非機構式之刑事處遇，其主要目
      的在達成受有罪判決之人，在社會中重新社會化之人格重
      建功能。此所以緩刑宣告必須附帶宣告緩刑期間之意義所
      在。且緩刑制度首重再犯罪的預防，唯有對受判決人本身
      有充分瞭解，例如依其過去生涯，可知犯罪行為人所曾接
      受的教育，從犯罪的狀態瞭解行為人的行為動機、目的，
      從犯罪後態度推知行為人對其行為的看法，從生活狀況與
      環境推測其將來的發展等；才能判斷其在緩刑期間，與之
      後的生活中是否會再犯罪，即藉由前述各種因素對犯罪行
      為人為整體評價，作為法院判斷該行為人是否適宜被宣告
      緩刑，及進一步依據個案情況決定緩刑期間，及所應採取
      的積極協助措施，並將之作為緩刑宣告的負擔或條件。綜
      上，是否宣告緩刑、緩刑期間長短、及所附加之負擔或條
      件，均屬法院裁量之範圍（最高法院101年度台上字第558
      6號、102年度台上字第3046號、103年度台上字第1326號
      判決意旨參照）。
   2、查被告前未曾因故意犯罪受有期徒刑以上刑之宣告，有臺
      灣高等法院被告前案紀錄表在卷可按（見本院卷第107至1
      09頁），被告原為謀職之心，一時失慮，涉犯本案犯行，
      於犯後坦認犯行，並積極與附表編號1、2所示告訴人達成
      調解協議，均如前述，可認被告犯後確有悔意，並努力彌
      補其所為造成告訴人之損失，足徵被告經此偵、審程序，
      及刑之宣告，當知謹惕，信無再為取得財物任意參與或幫
      助他人犯罪行為，而認被告所受宣告之刑以暫不執行為適
      當，爰依刑法第74條第1項第1款之規定，併予宣告緩刑4
      年。至於刑法第75條第1項第2款雖有受緩刑之宣告，如緩
      刑前因故意犯他罪，而在緩刑期內受逾6月有期徒刑之宣
      告確定者，撤銷其宣告之規定，然應依緩刑規定之立法真
      諦、目的審酌本案被告是否確有悛悔之意，而無再犯之虞
      進行審酌，非因前該規定，即驟認本案不適為緩刑之諭知
      ，至於被告是否因參與該犯罪集團，因不同被害人遭詐欺
      ，致發現、報案時間不同，及由不同檢警偵辦，以致有刑
      法第75條第1項第2款之情刑，但是否即應撤銷緩刑之諭知
      ，容有研求之虞，均併此說明。
四、沒收：
（一）供犯罪所用之物：
      被告持用搭配門號0000000000號行動電話1支，為被告所
      有，並供被告犯附表編號1、2所示犯行使用之工具，且於
      4月15日因另案經警方查獲而扣押乙節，業據被告陳述在
      卷，足認該行動電話為被告所有，供其聯繫犯本案如附表
      各編號所示犯行使用之物，爰依刑法第38條第2項前段規
      定宣告沒收之。
（二）犯罪所得之物：
      被告參與該詐欺集團擔任車手提領、轉交遭詐騙者匯入之
      款項，其報酬以其所提領金額2％計算之款項部分，亦據被
      告陳述在卷，可認被告提領附表編號1、2所示之詐欺款項
      ，所得報酬合計為3000元（〈10萬元＋5萬〉×2％＝3000元），
      並未扣案，惟被告已與告訴人2人達成如附件所示之調解
      ，但因所約定給付期間尚未屆至，尚未依調解協議履行，
      爰依刑法第38條之1第1項、第4項規定諭知沒收及追徵。
      　　　
五、上訴曉示：
　　如不服本判決，應於收受送達後20日內向本院提出上訴書狀
    ，並應敘述具體理由。其未敘述上訴理由者，應於上訴期間
    屆滿後20日內向本院補提理由書。　　
據上論斷，應依刑事訴訟法第273條之1第1項、第299條第1項前
段、第310條之2、第454條、第450條第1項，判決如主文。
本案經檢察官葉耀群提起公訴，檢察官楊舒雯到庭執行職務。
中　　華　　民　　國　　111 　年　　4 　　月　　29　　日
                        刑事第二十一庭法  官    程克琳
上正本證明與原本無異。 
如不服本判決應於收受送達後20日內向本院提出上訴書狀，並應
敘述具體理由；其未敘述上訴理由者，應於上訴期間屆滿後20日
內向本院補提理由書（均須按他造當事人之人數附繕本）「切勿
逕送上級法院」。告訴人或被害人如對於本判決不服者，應具備
理由請求檢察官上訴，其上訴期間之計算係以檢察官收受判決正
本之日期為準。 因疫情而遲誤不變期間，得向法院聲請回復原
狀。
                                      書記官    高心羽
中　　華　　民　　國　　111 　年　　4 　　月　　29　　日

附錄本案論罪科刑法條
洗錢防制法第14條：
有第二條各款所列洗錢行為者，處7年以下有期徒刑，併科新臺
幣5百萬元以下罰金。
前項之未遂犯罰之。
前二項情形，不得科以超過其特定犯罪所定最重本刑之刑。
刑法第339條之4：
犯第339條詐欺罪而有下列情形之一者，處1年以上7年以下有期
徒刑，得併科1百萬元以下罰金：
一、冒用政府機關或公務員名義犯之。
二、三人以上共同犯之。
三、以廣播電視、電子通訊、網際網路或其他媒體等傳播工具，
    對公眾散布而犯之。
附表　　
編號 被害人/告訴人 詐欺集團詐欺手法、所掌控人頭帳戶、被害人匯款時間、金額、 被告擔任詐欺集團中所所稱「車手」提領時間、地點、金額   罪名及宣告刑      1 張慧娟 如起訴書附表一編號1 如起訴書附表二編號1 丁秀梅犯三人以上共同詐欺取財罪，處有期徒刑陸月。   2 蕭筱屏 如起訴書附表一編號2 如起訴書附表二編號2 丁秀梅犯三人以上共同詐欺取財罪，處有期徒刑陸月。 

附件：
本院111年審附民移調字第655號、第656號調解筆錄
一、被告應於民國111年4月30日前給付被害人張慧娟新臺幣肆萬
    元，並匯款至如調解筆錄所載帳戶內。　　
二、被告應給付被害人蕭筱屏新臺幣參萬元，於民國111年4月起
    ，按月於每月30日前給付壹萬元，至全部清償完畢為止，如
    有一期未給付，視為全部到期，並匯款至如調解筆錄所載帳
    戶內。